【裁判字號】    98,上易,738
【裁判日期】    980526
【裁判案由】    傷害
【裁判全文】
臺灣高等法院刑事判決                 98年度上易字第738號
上  訴  人
即  被  告  乙○○
選任辯護人  陳韋霖律師
            陳介輔律師
上  訴  人
即  被  告  甲○○
上列上訴人因被告等傷害案件，不服臺灣板橋地方法院97年度易
字第269號，中華民國97年12月12日第一審判決（起訴案號：臺
灣板橋地方法院檢察署96年度偵字第24001號），提起上訴，本
院判決如下：
    主  文
上訴駁回。
    事實及理由
一、本案經本院審理結果，認第一審以上訴人即被告乙○○傷害
    甲○○，及被告甲○○傷害乙○○部分，認均係犯刑法第27
    7條第1項之傷害罪，分別判處拘役25日，並均諭知易科罰金
    折算之標準，其認事用法並無不當，量刑亦稱妥適，乃引用
    第一審判決書記載之事實、證據及理由（如附件）。
二、上訴人即被告乙○○上訴意旨略以：甲○○於原審自承：「
    …她很生氣說我是故意要關門，她就用手舉起來打我一巴掌
    ，『我就很害怕閃她』，我不曉得得她為何會跌倒，我看到
    她跌倒之後，我就立刻跑回我的營業櫃台，她就起身衝過來
    ，她就拿營業台放置DM之壓克力丟我，丟我之後要掐我，當
    時我往後閃，『沒有掐到我』…。」等語，顯見被告並未傷
    害甲○○，但因證人與甲○○有同事情誼，故均為偏頗不實
    之陳述證稱被告有傷害甲○○之事實，不足採信。又被告與
    甲○○爭執時，被告雖有揮手之行為，但因案發當時之櫃臺
    高度，以被告之身長並無法碰觸甲○○，且當時被告在櫃臺
    之時間只有4 秒鐘，根本沒有充足時間造成甲○○所陳之諸
    多傷害，足見告訴人提出之驗傷單上所載傷害，均非被告所
    為。再者，根據現場監視錄影畫面中，雖有拍攝被告持東西
    丟擲甲○○之行為，惟被告所丟擲物品係櫃臺上之DM，而非
    放置DM之壓克力，且該DM亦未打中甲○○，足見甲○○不因
    此受到傷害，如甲○○真受有頭頸部鈍傷、頸部擦傷及輕微
    腦震盪等嚴重傷害，為何不在案發後，立即就醫治療，卻待
    至下班後晚上方至醫院掛急診治療，此顯然與常情有違，由
    此可見，在上開爭執過程中被告乙○○確實未有傷害甲○○
    之行為，反係本案之被害人云云。
三、上訴人即被告甲○○上訴意旨略以：原審認定被告涉犯傷害
    罪，無非係以乙○○所提之亞東紀念醫院診斷證明書一紙為
    憑及因其傷勢與監視錄影畫面所示彼此動作可能揮及之部位
    互核，而推及前揭診斷證明書所載傷勢即是被告甲○○先前
    之拉扯行為所造成之結果。然原審並未就乙○○之右前臂所
    受瘀青挫傷係因被告之拉扯行為所致等情命乙○○提出積極
    證據說明，是乙○○所受傷害結果與被告先前之拉扯行為，
    難謂其間具因果關係。又被告雖與證人丁○○、證人丙○○
    均受雇於同一家公司，惟渠等與乙○○平日並無怨隙，又渠
    等於原審作證時已具結擔保其證詞之真實性，衡情當無故意
    誣攀乙○○而受偽證罪重典處罰之必要，且渠等並無刻意迴
    護被告甲○○之情事，因此渠等謂「未見到被告甲○○傷害
    乙○○」之證詞應具有憑信性，是原審認為證人丁○○、證
    人丙○○之證詞係不足據為對被告甲○○有利之認定自無可
    取云云。
四、本案被告乙○○與被告甲○○均坦認於上開時、地彼此有所
    接觸，而均否認自己有為對方所指控之傷害犯行。經查：
  (一)被告乙○○被訴傷害甲○○部分：
    告訴人甲○○業於警、偵訊及原審指述被告乙○○對伊掌摑
    幸經閃過，續出手揮打頭部並抓傷頸部，致其受有頭頸部鈍
    傷、頸部擦傷、輕微腦震盪之傷害一致，且提出長庚紀念醫
    院診斷證明書（見偵查卷第9頁）乙紙為證，核與證人即新
    壽證券職員丙○○結證證言（見偵查卷第49至50頁、原審卷
    第48至51頁）及證人即新壽證券經理丁○○結證證言（見原
    審卷第89至92頁）互為一致，再衡諸證人丙○○、丁○○與
    被告乙○○間並無任何怨隙，且其對於本件傷害刑事案件，
    均無何利害關係可言，自無任意羅織謊言、甚者甘冒偽證之
    刑責而為對被告乙○○不利證述之可能，是證人丙○○、丁○○之證述內容，應可採信。又被告乙○○與告訴人甲○○
    先有互相拉扯之行為，嗣甲○○返回座位後被告乙○○猶向
    前爭執，因彼此一坐一站，被告乙○○身體前傾伸手胡亂揮
    動，恰朝向甲○○之頭、頸部位，甲○○有起身向右後方閃
    躲等情景，並據原審法院勘驗現場監視錄影畫面，製有勘驗
    筆錄及監視錄影畫面翻拍照片1份足以證明（見原審卷第56
    至81頁），甲○○之受傷情節與證人證述內容及現場監視器
    畫面既悉相吻合，故其指訴頭、頸部位遭被告乙○○揮手打
    、抓傷之情節相符，可堪信為真實。至甲○○於原審陳稱事
    發後並未料想對被告乙○○提告，待下班後告知家人商量後
    始至醫院就診，亦非不合情理，且證人丁○○亦結證稱其於
    下午開會時，有見到甲○○臉部紅腫等語（見原審卷第91頁
    ），被告乙○○以甲○○驗傷稍遲，即遽指傷單不實，自無
    足取。是原審依甲○○之指訴及所提傷單、證人結證證言及
    現場監視器畫面內容為據，衡以雙方有拉扯、揮手動作，認
    被告乙○○涉傷害罪而判處拘役，即無違誤。
  (二)被告甲○○被訴傷害乙○○部分：
    就乙○○受有右前臂淤青挫傷之傷害部分，有亞東紀念醫院
    診斷證明書1紙（見偵查卷第18頁）可證，並據原審當庭勘
    驗監視器錄影畫面結果，可清楚見到雙方出手互相拉扯，乙○○並因被告甲○○較大之揮手動作跌倒在地，足證該傷害
    係因雙方相互強力拉扯而致，核與乙○○所指述遭被告甲○○傷害等情相符，且乙○○係在事發當天即由警方攜至亞東
    醫院驗傷，所受係屬新傷，依受傷部位應非自行製造所致，
    是被告甲○○傷害乙○○之犯行，應屬明確。
五、綜上所述，原審認事用法均無違誤，量刑亦稱妥適，被告乙○○、甲○○分別以前詞置辯，指摘原判決不當，既無理由
    ，均予駁回。
據上論結，應依刑事訴訟法第368條、第373條，判決如主文。
本案經檢察官李月治到庭執行職務。
中    華    民    國    98    年    5     月    26    日
                  刑事第二十一庭審判長法  官  蘇隆惠
                                      法  官  楊力進
                                      法  官  許永煌
以上正本證明與原本無異。
不得上訴。
                                      書記官  江采廷
中    華    民    國    98    年    5     月    26    日
附件：
臺灣板橋地方法院刑事判決               97年度易字第269號
公  訴  人  臺灣板橋地方法院檢察署檢察官
被      告  乙○○
            甲○○
上列被告等因傷害案件，經檢察官提起公訴（96年度偵字第2400
1 號），本院判決如下：
    主  文
乙○○、甲○○犯傷害罪，各處拘役貳拾伍日，如易科罰金，均
以新臺幣壹仟元折算壹日。
    事  實
一、乙○○於民國96年8 月6 日下午2 時許，至臺北縣板橋市○○路○ 段104 號2 樓「新壽證券」詢問「新光證券」董事長
    之聯絡方式未果，適「新壽證券」職員甲○○離開座位，行
    經乙○○旁，2 人因故發生齟齬。乙○○、甲○○竟均基於
    傷害之犯意，出手互相拉扯，乙○○並因此跌倒在地，後甲○○返回座位，乙○○猶向前爭執，且徒手朝甲○○頭、頸
    部揮動，經「新壽證券」經理丁○○出面制止始停止。乙○○在該次衝突中，受有右前臂瘀青挫傷之傷害，甲○○則受
    有頭頸部鈍傷、頸部擦傷、輕微腦震盪之傷害。
二、案經乙○○、甲○○訴由臺北縣政府警察局海山分局報告臺
    灣板橋地方法院檢察署檢察官偵查起訴。
    理  由
一、訊據被告乙○○、甲○○固坦承於上開時、地，彼此有所接
    觸，惟均矢口否認有為前揭傷害犯行，除互指對方不是，均
    辯證：係對方傷害自己，完全未碰到對方身體，其乃被害人
    云云。經查：
（一）被告乙○○、甲○○互指對方傷害自己之犯罪事實，除被
      告乙○○之犯行，業經證人即「新壽證券」職員丙○○證
      稱：其見到乙○○拉扯甲○○手部，乙○○並出手打甲○○巴掌等語（見本院卷第50頁），及證人即「新壽證券」
      經理丁○○證稱：甲○○走回櫃臺後，其見到乙○○以手
      胡亂揮打甲○○，且有打到等語（見本院卷第90頁）甚詳
      外，並經本院勘驗現場監視錄影畫面，製有勘驗筆錄及監
      視錄影畫面翻拍照片1 份足以證明（見本院卷第56至81頁
      ）。由該監視錄影畫面，可清楚見到2 人出手互相拉扯，
      乙○○並因甲○○較大之揮手動作跌倒在地，後甲○○返
      回座位，乙○○猶向前爭執，因彼此一坐一站，乙○○徒
      手向前揮動，恰朝向甲○○之頭、頸部等情景，核與2 名
      證人所見無違。此外，乙○○、甲○○於該次衝突後均曾
      赴醫院驗傷，乙○○受有右前臂瘀青挫傷之傷害，甲○○
      則受有頭頸部鈍傷、頸部擦傷、輕微腦震盪之傷害，有亞
      東紀念醫院診斷證明書（見偵查卷第18頁）、長庚紀念醫
      院診斷證明書（見偵查卷第9 頁）各1 份在卷可稽，因其
      等傷勢與前揭監視錄影畫面所示彼此動作可能揮及之部位
      互核，悉相吻合，證人丁○○並證稱；其於下午開會時，
      有見到甲○○臉部紅腫等語（見本院卷第91頁），是2 人
      之傷勢，當係在該次衝突中所造成無誤。據上各節，被告
      乙○○、甲○○傷害對方之犯行，均堪認定。
（二）被告乙○○、甲○○均以：係對方傷害自己，完全未碰到
      對方身體，其乃被害人云云置辯，被告乙○○辯稱：其只
      是將手舉起來運動一下，並未碰到甲○○云云（見本院卷
      第32頁），被告甲○○亦辯稱：其很害怕要閃乙○○，不
      知乙○○為何跌倒云云，因與上開證據顯然不符，俱無足
      採。被告乙○○固指摘證人丙○○、丁○○所言與事實不
      符，然2 名證人就乙○○傷害甲○○犯行之證言，與現場
      監視錄影畫面所示無違，業如前述，尚難認有何不實；其
      等雖同證稱未見到甲○○傷害乙○○（分見本院卷第50、
      91頁），但各該證人既均表示未全程目睹2 人衝突過程（
      分見本院卷第50、90頁），本難苛求其等就整件衝突經過
      詳加證述，且證人受限於觀看角度、記憶能力，所為證言
      有所侷限，或摻雜主觀想法，致與事實有所出入，均屬情
      理之常，亦難逕指其等所言係故意虛捏。惟由於甲○○傷
      害乙○○之犯行，有前揭證據足以證明，已論述如前，是
      證人丙○○、丁○○所為未見到甲○○傷害乙○○之證詞
      ，除無從反推其等有誣指乙○○之行為，亦不足據為對甲○○有利之認定。至被告乙○○另提出現場照片4 張（見
      本院卷第106 、107 頁），欲證明其手不夠長，依櫃臺之
      高度，其伸手仍無法碰到甲○○云云，因現場監視器就乙○○身體前傾伸手揮動，甲○○向右後方起身閃躲等畫面
      ，拍攝甚為清晰，此部分所辯亦不足採。
（三）綜上所述，本案事證明確，被告乙○○、甲○○之傷害犯
      行均堪認定，應依法論科。
二、核被告乙○○、甲○○所為，均係犯刑法第277 條第1 項之
    傷害罪。爰審酌被告2 人僅因細故即逕以暴力加諸他人，所
    為非是，且犯後均飾詞卸責，態度難認良好，惟傷害之手段
    、情節尚屬輕微，且2 人均無不良素行，暨其等犯罪之動機
    、目的、行為時所受刺激、智識程度、造成對方之傷勢等一
    切情狀，各量處如主文所示之刑，並均諭知易科罰金之折算
    標準。
據上論斷，應依刑事訴訟法第299 條第1 項前段，刑法第277 條
第1 項、第41條第1 項前段，刑法施行法第1 條之1 第1 項、第
2 項前段，判決如主文。
本案經檢察官陳伯均到庭執行職務。
中    華    民    國    97    年    12    月    12    日
                    刑事第十庭  法  官  許炎灶
以上正本證明與原本無異。
如不服本判決應於收受判決後10日內向本院提出上訴書狀，並應
敘述具體理由；其未敘述上訴理由者，應於上訴期間屆滿後20日
內向本院補提理由書（均須按他造當事人之人數附繕本）「切勿
逕送上級法院」。
                                書記官  屠衛民
中    華    民    國    97    年    12    月    12    日
附錄本判決論罪科刑法條：
中華民國刑法第277 條第1項
傷害人之身體或健康者，處3 年以下有期徒刑、拘役或1 千元以
下罰金。


司法院資訊處製作；財團法人民間司法改革基金會備份。
